【裁判字號】    98,訴,3950
【裁判日期】    981221
【裁判案由】    毒品危害防制條例
【裁判全文】
臺灣板橋地方法院刑事判決              98年度訴字第3950號
公  訴  人  臺灣板橋地方法院檢察署檢察官
被      告  乙○○
上列被告因違反毒品危害防制條例案件，經檢察官提起公訴（98
年度毒偵字第6386號、第6460號），本院判決如下：
    主  文
乙○○施用第一級毒品，累犯，處有期徒刑拾月，扣案之海洛因
驗餘淨重零點零柒肆公克、甲基安非他命殘渣袋內之微量甲基
安非他命殘渣均沒收銷燬之，扣案之上開海洛因之外包裝袋壹個
、甲基安非他命殘渣袋壹個均沒收；又施用第一級毒品，累犯，
處有期徒刑拾月。應執行有期徒刑壹年陸月，扣案之海洛因驗餘
淨重零點零柒肆公克、甲基安非他命殘渣袋內之微量甲基安非
他命殘渣均沒收銷燬之，扣案之上開海洛因之外包裝袋壹個、甲
基安非他命殘渣袋壹個均沒收。
    事  實
一、乙○○前於民國94、95及96年間，因竊盜案件，經本院以94
    年度簡字第487 號、95年度易字第21號、95年度易字第469
    號、96年度簡字第7719號判決，分別判處有期徒刑5 月、6
    月、1 年及5 月，其中95年度易字第469 號竊盜案件，經上
    訴後復經台灣高等法院以95年度上易字第1374號判決駁回上
    訴確定，嗣本院94年度簡字第487 號竊盜案件於94年10月15
    日縮刑期滿執行完畢，本院95年度易字第21號、95年度易字
    第469 號（即台灣高等法院95年度上易字第1374號）二竊盜
    案件，嗣分別減為有期徒刑3 月、6 月，並定應執行刑為有
    期徒刑6 月並於96年7 月16日因減刑執行完畢出監；另本院
    96年度簡字第7719號竊盜案件則於98年3 月12日縮刑期滿執
    行完畢（以上各罪於本案均構成累犯）。又於95年間因違反
    毒品危害防制條例案件，經本院於95年6 月20日以95年度毒
    聲字第1162號裁定5733號判處有期徒刑1 年確定；復因偽造
    文書案件，經台灣桃園地方法院於93年6 月21日以93年度壢
    簡字第669 號判處有期徒刑3 月確定，上開二確定判決，嗣
    經台灣桃園地方法院於93年11月24日以93年度聲字第2909號
    定應執行刑有期徒刑1 年1 月確定，並於93年8 月18 日 入
    監執行，而於94年7 月1 日縮短刑期執行完畢（於本案構成
    累犯），嗣又於94年間再因施用毒品案件，經本院於95年1
    月27日以95年度毒聲字第108 號裁定送觀察、勒戒後，認有
    繼續施用毒品之傾向，再由於95年6 月20日以95年度毒聲字
    第1162號裁定令入戒治處所施以強制戒治，於96年12月27日
    經送戒治所強制戒治後，認無繼續戒治之必要，於97年10月
    13日停止戒治處分之執行，期滿未經撤銷視為執行完畢，並
    經台灣板橋地方法院檢察署檢察官於97年11月18日為不起訴
    處分確定。
二、詎乙○○猶不知悔改，於前開強制戒治執行完畢釋放後五年
    內，仍未戒絕，明知海洛因、甲基安非他命分別係毒品危害
    防制條例第2 條第2 項第1 、2 款所定之第一、二級毒品，
    不得施用及持有，竟仍基於施用第一級毒品海洛因及第二級
    毒品甲基安非他命之犯意，先於98年8 月29日14時15分許，
    在臺北縣三重市○○○路天台廣場的公廁內（檢察官起訴書
    載為於98年8 月29日20時為警採尿時回溯26小時、96小時內
    之某時，在不詳地點），將海洛因及甲基安非他命毒品混合
    加水摻入注射針筒內，再以注射針筒施打入體內，以此方式
    ，同時施用第一級毒品海洛因及第二級毒品甲基安非他命1
    次，嗣於98年8 月29日17時40分許，在臺北縣五股鄉○○路
    90巷口，為警查獲，並扣得其所有海洛因毒品一包（驗前淨
    重0.0740公克，取樣0.0006公克，驗餘淨重0.0734公克）、
    甲基安非他命殘渣袋1 個（內含甲基安非他命殘渣量微無法
    秤重）（檢察官起訴書載為安非他命殘渣袋）、已使用過之
    注射針筒1 支，並經乙○○同意採集其尿液檢體，送請臺灣
    檢驗科技股份有限公司檢驗結果，其尿液檢體呈鴉片類及安
    非他命類陽性反應，而確悉上情。嗣乙○○於98年8 月30日
    23時許因前案經檢察官諭知限制住居離開台灣板橋地方法院
    檢察署後，猶不知悔悟，復另基於施用第一級毒品海洛因之
    犯意，於98年9 月3 日17時許為警採尿時回溯96小時內之某
    時（應扣除乙○○於98年8 月30日23時許離開地檢署前及98
    年9 月3 日15時45分許為警查獲迄採尿時止之人身自由受公
    權力拘束無從施用毒品之期間）（檢察官起訴書載為，於98
    年9 月3 日17時為警採尿時回溯26小時），在不詳地點，以
    不詳之方式，施用第一級毒品海洛因1 次；嗣經警於98 年9
    月3 日15時45分，在臺北縣泰山鄉福泰村43巷2 號4 樓其表
    哥甲○○之住處為警查獲，並扣得甲○○所有已使用過之注
    射針筒1 支，並經乙○○同意採集其尿液檢體，送請臺灣檢
    驗科技股份有限公司檢驗結果，其尿液檢體呈鴉片類陽性反
    應，始悉上情。
三、案經臺北縣政府警察局蘆洲分局、新莊分局移送臺灣板橋地
    方法院檢察署檢察官偵查起訴。
    理  由
壹、證據能力：
    按「被告以外之人於審判外之言詞或書面陳述，除法律有規
    定者外，不得作為證據」，刑事訴訟法第159 條第1 項定有
    明文，此即學理上所稱「傳聞證據排除法則」。依上開法律
    規定，傳聞證據原則上固無證據能力，但如法律別有規定者
    ，即例外認有證據能力。經查：
一、本件卷附之台灣檢驗科技股份有限公司於98年9 月10日出具
    之UL/2009/80789 號濫用藥物檢驗報告、於98年9 月23 日
    出具之UL/2009/90386 號濫用藥物檢驗報告、交通部民用航
    空醫務中心出具之98年9 月22日航藥鑑字第0984793 號毒品
    鑑定書所示鑑定意見，係該鑑定機關依檢察機關概括授權囑
    託執行鑑定職務所出具之書面鑑定報告，依刑事訴訟法第
    159 條第1 項及同法第208 條第1 項準用同法第206 條第1
    項之規定，均為傳聞法則之例外，皆得作為證據。
二、又被告以外之人於審判外之陳述，雖不符同法第159 條之1
    至第159 條之4 之規定，但經當事人於審判程序同意作為證
    據，法院審酌該言詞陳述或書面陳述作成時之情況，認為適
    當者，亦得為證據；當事人、代理人或辯護人於法院調查證
    據時，知有第159 條第1 項不得為證據之情形，而未於言詞
    辯論終結前聲明異議者，視為有前項之同意，此據同法第
    159 條之5 規定甚明。鑒於採用傳聞證據排除法則之重要理
    由之一，係因傳聞證據未經當事人之反詰問予以覈實，若當
    事人願放棄對原供述人之反對詰問時，原則上即可承認該傳
    聞證據之證據能力，而揆諸我國刑事訴訟法第159 條之5 之
    立法理由，除參照前述傳聞證據排除法則之基本法理外，亦
    參考日本刑事訴訟法第326 條之立法例，查日本刑事審判實
    務之運作，有關檢察官及被告均同意作為證據之傳聞書面材
    料或陳述，可直接援引該國刑事訴訟法第326 條作為傳聞例
    外之法律依據，僅在檢察官與被告不同意之情況下，乃須根
    據其他傳聞例外規定俾以斟酌該等書面材料或陳述是否具有
    證據能力，在當事人間無爭執之案件中，傳聞證據基本上均
    可依據前引規定提出於法院使用。職是之故，我國刑事訴訟
    法第159 條之5 之適用應可作同上之解釋。經查，本判決後
    開所引用之各該被告以外之人於審判外之陳述（包括書面陳
    述），對本件各該被告而言，固皆屬傳聞證據，惟各該被告
    就前揭審判外陳述之證據能力，於本院準備程序及審判期日
    時均表示具有證據能力；而公訴檢察官及被告雖知上開證據
    資料為傳聞證據，但於本院準備程序及審判期日中則表示無
    意見而不予爭執，且迄至言詞辯論終結前亦未再聲明異議。
    本院審酌上開證據資料製作時之情況，尚查無違法不當及證
    明力明顯過低之瑕疵，亦認為以之作為證據應屬適當，故揆
    諸前開法律規定與說明，爰逕依刑事訴訟法第159 條之5規
    定，認前揭證據資料均例外有證據能力。
貳、實體部分：
一、訊據被告乙○○坦承上開於98年8 月29日14時15分許同時施
    用第一級毒品海洛因及第二級毒品甲基安非他命之犯行，惟
    矢口否認除上揭犯行外，尚有其他施用第一級毒品海洛因之
    犯行，並辯稱：伊每日服用美沙冬，伊於98年8 月30日至98
    年9 月3 日被查獲止，這中間均沒有施用毒品云云，經查：
  (一)被告於98年8 月29日14時15分許施用第一級毒品海洛因、第
    二級毒品甲基安非他命之犯行，業據其於警詢及本院審理中
    坦承不諱，又被告於98年8 月29日經警查獲後採集之尿液檢
    體經送台灣檢驗科技股份有限公司以酵素免疫分析法篩檢、
    氣相層析質譜儀分析法確認，檢驗結果呈安非他命類（安非
    他命、甲基安非他命）、鴉片類（嗎啡、可待因）陽性反應
    ，此有臺北縣政府警察局蘆洲分局查獲毒品被移送者姓名、
    代碼對照表、台灣檢驗科技股份有限公司於98年9 月10日出
    具之UL/2009/80789 號濫用藥物檢驗報告各1 紙（見臺灣板
    橋地方法院檢察署98年度毒偵字第6386號卷第25頁、第41頁
    ）附卷足憑，此外，並有被告所有之海洛因毒品一包（驗前
    淨重0.0740公克，取樣0.0006公克，驗餘淨重0.0734公克）
    、甲基安非他命殘渣袋1 個（內含甲基安非他命殘渣量微無
    法秤重）及其所有供施用毒品所用之已使用過之注射針筒1
    支扣案可資佐證，又扣案之白色粉末一包經送驗結果確檢出
    海洛因成分，亦有交通部民用航空醫務中心出具之98年9 月
    22日航藥鑑字第0984793 號毒品鑑定書一紙在卷可稽（見上
    開偵查卷第43頁），另甲基安非他命殘渣袋一個，經警以聯
    勤204 廠製造之煙毒品A 包試劑初步檢驗結果，確呈安非他
    命之反應，亦有台北縣政府警察局蘆洲分局查獲涉嫌毒品危
    害防制條例案毒品初步鑑驗報告書一紙在卷可參（見上開偵
    查卷第26頁），且查：(1)海洛因施用入人體後水解還原成嗎
    啡，再循嗎啡之代謝方式排出體外，業據行政院衛生署藥物
    食品檢驗局以73藥檢壹字第030221號函說明綦詳，且尿液中
    能否驗出嗎啡陽性反應，與其投與量、投與途徑、採尿時間
    、個人體質及檢測方法之靈敏度有關，國外曾有文獻報導注
    射6 毫克之海洛因鹽酸鹽，其代謝物嗎啡之平均可檢出時限
    約為26小時，可檢出之最長時限為服用後2 至4 天，亦經行
    政院衛生署藥物食品檢驗局於81年9 月8 日以（81）藥檢壹
    字第8114885 號函，及行政院衛生署管制藥品管理局93年12
    月2 日管檢字第0930011566號函釋明在案。(2)又按甲基安非
    他命經口服投與後約百分之70於24小時內自尿中排出，約百
    分之90於96小時內自尿中排出，由於甲基安非他命成分之檢
    出與其投與方式、投與量、個人體質、採尿時間與檢測儀器
    之精密度等諸多因素有關，因此僅憑尿液中呈安非他命陽性
    反應，並無法確實推算吸食時間距採集時間之長短，惟依上
    述資料推斷，最長可能不會超過四日，亦經行政院衛生署藥
    物食品檢驗局81年2 月8 日（81）藥檢壹字第001156號函示
    明確。準此，被告之尿液經檢驗，既係呈安非他命類、鴉片
    類陽性反應，足認被告前開於98年8 月29日施用第一級毒品
    海洛因及第二級毒品甲基安非他命之自白與事實相符，可堪
    採信。至被告於本院審理中否認前開扣案物為其所有，並辯
    稱係證人甲○○所有云云，然本院審之被告於警詢、偵查中
    均坦認該扣案之海洛因1 包、甲基安非他命殘渣袋1 個及已
    使用過之注射針筒為其所有供施用毒品所用等語（見上開偵
    查卷第10、11、36頁），證人甲○○於本院審理中亦否認與
    其有關，本院參酌前開扣案物之查獲係從被告之口袋內取出
    ，及被告未曾就其警詢、偵查自白之任意性有所爭執，以及
    其於警、偵訊中自白前開扣案物為其所有等情以觀，堪認被
    告於本院審理中翻異前供，應係狡飾之詞，不足採信，應認
    被告於警詢、偵查中此部分所陳較為可採，是該扣案之海洛
    因1 包、甲基安非他命殘渣袋1 個及已使用過之注射針筒應
    為被告所有供本件施用毒品所用，當可認定，附此說明。
  (二)至被告雖否認於98年8 月30日23時許離開檢察署後至98年9
    月3 日15時45分許為警查獲止，期間有施用第一級毒品海洛
    因之犯行，惟被告於98年9 月3 日為警查獲時所採集之尿液
    經送台灣檢驗科技股份有限公司以酵素免疫分析法篩檢、氣
    相層析質譜儀分析法確認，檢驗結果呈鴉片類（嗎啡）陽性
    反應，此有臺北縣政府警察局新莊分局偵辦毒品危害防制條
    案例被移送人姓名代碼對照表、台灣檢驗科技股份有限公司
    於98年9 月23日出具之UL/2009/90386 號濫用藥物檢驗報告
    各1 紙（見臺灣板橋地方法院檢察署98年度毒偵字第6460號
    卷第18頁、第32頁）附卷足憑，又如前述，海洛因施用入人
    體後水解還原成嗎啡，再循嗎啡之代謝方式排出體外，業據
    行政院衛生署藥物食品檢驗局以73藥檢壹字第030221號函說
    明綦詳，且尿液中能否驗出嗎啡陽性反應，與其投與量、投
    與途徑、採尿時間、個人體質及檢測方法之靈敏度有關，國
    外曾有文獻報導注射6 毫克之海洛因鹽酸鹽，其代謝物嗎啡
    之平均可檢出時限約為26小時，可檢出之最長時限為服用後
    2 至4 天，亦經行政院衛生署藥物食品檢驗局於81年9 月8
    日以（81）藥檢壹字第8114885 號函，及行政院衛生署管制
    藥品管理局93年12 月2日管檢字第0930011566號函釋明在案
    。另前揭尿液檢驗報告載明係以GC/MS （即氣相層析質譜儀
    分析法）方法作為確認檢驗之方式，而該方法之原理係檢品
    經氣化後，通過層析管分離純化，再將純化後之成分循序送
    入質譜儀做個別鑑定。因質譜儀所測定之圖譜，在化學上被
    公認具有指紋特性，故可據以完全判定該檢品係為何種化合
    物。是以氣相層析質譜儀（GC/MS ）作藥物及其代謝產物之
    定性及定量分析，幾乎不會有偽陽性反應產生，亦經台北榮
    民總醫院於83年4 月7 日以83北總內字第3059號函釋明在案
    。足認被告確於98年8 月30日23時許其離開地檢署後至98年
    9 月3 日15時45分許為警查獲止之期間內某時，確有施用第
    一級毒品海洛因之犯行無訛，被告空言否認此部分施用第一
    級毒品海洛因之犯行，自難採信。至被告另辯稱其每日有服
    用美沙冬，主張可能因此於尿液中驗出嗎啡反應，然目前衛
    生署「鴉片類物質成癮替代療法作業基準」核准之替代療法
    藥物「美沙冬鹽酸鹽（MethadoneHCL）」，該製劑未含嗎啡
    或可代謝成嗎啡之海洛因、可待因成分，服用後於尿液中不
    致於檢出嗎啡、可待因成分。是服用美沙冬其尿液並不會檢
    出嗎啡成分，此有行政院衛生署管制藥品管理局96年10月22
    日管檢字第0960010729號函可資佐參，綜上所述，辯稱其前
    開期間未施用海洛因毒品云云，無非畏罪飾卸之詞，尚難採
    信。是被告此部分施用第一級毒品海洛因之犯行，亦堪認定
    。
二、次查被告於94年間再因施用毒品案件，經本院於95年1 月27
    日以95年度毒聲字第108 號裁定送觀察、勒戒後，認有繼續
    施用毒品之傾向，再由於95年6 月20日以95年度毒聲字第
    1162號裁定令入戒治處所施以強制戒治，於96年12月27日經
    送戒治所強制戒治後，認無繼續戒治之必要，於97年10月13
    日停止戒治處分之執行，期滿未經撤銷視為執行完畢，並經
    台灣板橋地方法院檢察署檢察官於97年11月18日為不起訴處
    分確定。此有臺灣高等法院被告前案紀錄表1 份附卷足憑，
    是被告前因施用毒品案件，於強制戒治執行完畢釋放後，於
    5 年內，再為本件施用毒品之行為，自與毒品危害防制條例
    第20條第3 項所規定「5 年後再犯」之情形不合，檢察官就
    之提起公訴，自屬有據。從而，本件事證已甚明確，其犯行
    均堪認定，應依法論科。
三、末查海洛因、甲基安非他命分屬毒品危害防制條例第2 條第
    2 項第1 款所規定之第一級毒品及同條項第2 款所規定之第
    二級毒品，核被告所為，係犯毒品危害防制條例第10條第1
    項之施用第一級毒品罪、毒品危害防制條例第10條第2項 之
    施用第二級毒品罪。被告施用前持有第一級毒品海洛因、第
    二級毒品甲基安非他命之低度行為各為其施用之高度行為所
    吸收而不另論罪。又被告於98年8 月29日14時15分許該次係
    以將第一級毒品海洛因與第二級毒品甲基安非他命摻在一起
    施用之方式，同時施用第一級毒品海洛因與第二級毒品甲基
    安非他命，業已認定如前述，被告所犯該次施用第一級毒品
    罪、施用第二級毒品罪2 罪間，顯係一行為觸犯數罪名，屬
    想像競合犯，應從較重之施用第一級毒品罪處斷。至檢察官
    起訴書認被告此部分係分別施用第一級毒品海洛因、甲基安
    非他命各一次，應分論併罰云云，惟查被告於警詢之初已就
    該次混合施用第一級海洛因及第二級毒品甲基安非他命之情
    供明在卷，且按「海洛因與安非他命等毒品通常均可以口服
    、鼻吸、注射或抽吸方式施用，如以錫箔紙或玻璃球燒烤產
    生煙霧藉口吸入之施用方式，俗稱『追龍』，另亦可加入美
    娜水後以針筒注射方式施用，視不同施用者之用毒習性，前
    述二者亦可混合使用」，此有法務部調查局92年7 月9日 調
    科壹字第09200203820 號1 份可參，是被告於警詢及本院準
    備程序及審理中所供稱將海洛因和甲基安非他命摻在一起混
    合後以注射針筒施打入體內之語，尚非無據，檢察官認被告
    此部分之自白與常理有違，不足採信，認應分論併罰，似有
    誤會，併此說明。被告所犯上開施用第一級毒品罪（指同時
    施用海洛因、甲基安非他命部分）、施用第一級毒品罪2 罪
    間，犯意各別，行為互殊，應分論併罰。又查被告有如事實
    欄一所述之前案刑事犯罪執行紀錄，有臺灣高等法院被告前
    案紀錄表1 份附卷可稽，其於上開有期徒刑執行完畢後5 年
    內，故意再犯本件有期徒刑以上之罪，均應依刑法第47 條
    第1 項之規定，均論以累犯，並均加重其刑。爰審酌被告之
    素行、犯罪之動機、施用毒品戕害自身健康、犯罪所生之危
    害及犯罪後坦承部分犯行、及飾詞否認部分犯行，未全然悔
    悟等一切情狀，分別處如主文所示之刑，並依刑法第51 條
    第5 款之規定，定其應執行之刑，以示懲儆。
四、扣案之海洛因毒品（驗前淨重0.0740公克，驗餘淨重0.0734
    公克）及甲基安非他命殘渣袋內之微量甲基安非他命殘渣，
    分別係查獲之第一級、第二級毒品，不問屬於犯人與否，均
    依毒品危害防制條例第18條第1 項前段規定沒收銷燬之。至
    鑑驗用罄之海洛因0.0006公克及鑑驗用罄之甲基安非他命之
    部分，因均已滅失，爰均不再為沒收銷燬之諭知，併此說明
    。又包裝上開海洛因之外包裝袋1 個及甲基安非他命殘渣袋
    1 個，分別係用於包裹毒品，防其裸露、潮濕，便於供被告
    被告施用第一級毒品海洛因、第二級毒品甲基安非他命所用
    之物且為其所有，業據被告於警詢、偵查中供明，均應依刑
    法第38條第1 項第2 款之規定宣告沒收。又扣案之已用過之
    注射針筒1 支（98年8 月29日為警查獲者）係被告所有供施
    用毒品所用之物，業據其於警詢中陳明在卷，並經本院認定
    如前，亦應依刑法第38條第1 項第2 款之規定宣告沒收。至
    於98年9 月3 日扣案之注射針筒1 支，係案外人甲○○所有
    供用毒品所用之物，與被告本件施用毒品之犯行無涉，業據
    證人甲○○於本院審理中結證明白，爰不為沒收之諭知，附
    此敘明。
據上論斷，依刑事訴訟法第299 條第1 項前段，毒品危害防制條
例第10條第1 項、第2 項、第18條第1 項前段，刑法第11條、第
47條第1 項、第55條、第51條第5 款、第38條第1 項第2 款，判
決如主文。
本案經檢察官簡志祥到庭執行職務。
中    華    民    國    98    年    12    月    21    日
                  刑事第二庭  審判長法  官  李釱任
                                    法  官  彭全曄
                                    法  官  陳正偉
如不服本判決應於收受判決後10日內向本院提出上訴書狀，並
應敘述具體理由。其未敘述上訴理由者，應於上訴期間屆滿後
20日內向本院補提理由書（均須按他造當事人之人數附繕本）
「切勿逕送上級法院」。
                                    書記官  陳秀慧
中    華    民    國    98    年    12    月    22    日
附錄本案論罪科刑法條全文：
毒品危害防制條例第10條：
施用第一級毒品者，處六月以上五年以下有期徒刑。
施用第二級毒品者，處三年以下有期徒刑。


司法院資訊處製作；財團法人民間司法改革基金會備份。
